【裁判字號】    97,台上,330
【裁判日期】    970118
【裁判案由】    違反毒品危害防制條例
【裁判全文】
最高法院刑事判決              九十七年度台上字第三三０號
上  訴  人  甲○○
上列上訴人因違反毒品危害防制條例案件，不服台灣高等法院台
南分院中華民國九十六年九月十八日第二審判決（九十六年度上
訴字第五五二號，起訴案號：台灣雲林地方法院檢察署九十五年
度偵字第一三九三號），提起上訴，本院判決如下：
    主  文
原判決撤銷，發回台灣高等法院台南分院。
    理  由
本件原判決認定上訴人甲○○有原判決事實欄所載犯行，因而維
持第一審論處上訴人販賣第二級毒品（累犯）罪刑之判決，駁回
上訴人在第二審之上訴。固非無見。
惟查：(一)按販賣毒品罪，固不以販入後復行賣出為構成要件，祇
須行為人以營利為目的，將毒品購入或賣出，有一於此，其犯罪
即屬完成；然販入毒品而構成販賣毒品罪，必須行為人於販入之
初即有販賣營利之意圖，始足當之。本件原判決認定上訴人「基
於意圖販賣第二級毒品營利之犯意，向綽號『姊仔』之不詳姓名
年籍成年女子，先以賣出以營利之意思販入數量不詳之甲基安非
他命」一節，並未引據其所憑之積極證據。上訴人在原審供稱：
向綽號「姊仔」之人以新台幣（下同）一千元購入安非他命一包
，拿那包交給丁聰慶，沒有挖一些起來，也沒有重分等語（見原
審卷第五十六頁）。而原判決所引述證人丁聰慶於民國九十五年
三月八日偵查中證詞：九十五年三月七日晚上八時許，我打電話
請甲○○幫我買一千元安非他命，甲○○尚未將安非他命給我，
我錢也還沒有給她時，警察就衝出來，及於九十五年六月十五日
偵查中證述：九十五年三月七日晚上，我打電話給甲○○問她有
無安非他命，我以公共電話打給她０九三九的電話，我問思婷有
無一千元安非他命，她說她要問看看，叫我在北港鎮被查獲地方
等她，我到了等約四、五分鐘，她就從巷子出來，我要拿錢給她
，她要拿安非他命給我時，警察就叫我們蹲下，甲○○將安非他
命丟到旁邊等語，似對上訴人有利。然原判決於理由說明：「查
販賣毒品者被證人供出來源而遭法辦後，為避免遭受重刑追訴，
除有部分被告完全否認其事者外，大多避重就輕，諉稱其係與證
人合資購買毒品，或其係代證人向他人購買毒品云云，以圖混淆
卸責，而在警、偵訊時供出被告販毒之證人，為免得罪被告而不
利於己，亦常於事後翻異前供改稱其係與被告合資購買毒品或其
係請被告代其向他人購買毒品，警詢時所供係警方強迫其指證被
告，並非實在云云，以圖掩飾其在警詢時指證被告之事實而協助
被告卸責，此種情形在法院審判實務上所見甚為普遍，其原因除
基於被告與證人本身趨吉避凶之人性自然心理之外，其主要原因
係在於所謂『合資購買』、『代為向他人購買』其外觀行為即『
交貨取款』之動作，均與販賣（或轉賣）毒品行為表現相同，三
者間甚難由外觀行為加以區分，而前二者與販賣毒品行為唯一不
同之處，僅係在於行為人主觀上是否有營利之意思，及是否有從
轉手毒品中獲取利潤之區別而已，而行為人主觀上是否有販賣之
意圖與其是否有從交貨取款之行為中獲取利潤，則甚難取得證人
證述以外之直接證據資料加以證明，因此，被告基於保護自己之
本能，往往採取此類辯解，以圖混淆真相而脫免刑責，至證人為
免得罪被告對己不利，亦往往改以相同之說法，俾便協助被告卸
責。再者施用毒品者，均應有其毒品來源，且施用毒品者之間彼
此互通有無而零星販賣之情形亦甚為普遍，如上手有毒品，自可
直接將毒品販賣予需用者，如上手無毒品，亦可由該上手向再上
手取得毒品後轉賣予需用者，且轉賣可獲取相當差價及利潤……
基於人類圖利自己之本能以觀，一般毒品施用者大多習於利用轉
手毒品之機會牟取利益（相當於轉賣行為）……」云云，無非以
臆測之詞，資為不利於上訴人論斷之憑據，難謂與證據法則無違
。(二)本件扣案第二級毒品甲基安非他命一包，淨重０．一六六０
公克，該包毒品經送請憲兵司令部刑事鑑識中心檢驗結果，確係
甲基安非他命，驗餘淨重０．一四四九公克，此有該中心九十六
年一月九日安鑑字第０九六０００００二一號鑑定書一件在卷（
見偵查卷第一０三頁），自應僅就驗餘部分沒收。第一審判決諭
知沒收０．一六六０公克之安非他命，超過部分顯然無從執行。
原審未予糾正，竟予維持，顯均有違誤。(三)判決所載理由矛盾者
，其判決當然違背法令。刑事訴訟法第三百七十九條第十四款定
有明文。原判決於理由說明上訴人對販賣安非他命予丁聰慶之事
實並不否認，僅辯稱：與台灣雲林地方法院九十五年度訴字第九
四四號被訴販賣第二級毒品案件，犯案時間相近，犯罪手法相同
，二者是否有連續犯之裁判上一罪關係等語（見原判決第二頁）
；然於科刑時竟又稱上訴人犯後猶矢口否認犯行等情狀云云，復
以之為量刑審酌之事項（見原判決第十頁），顯有判決理由矛盾
之違誤。以上或為上訴意旨所指摘，或為本院得依職權調查之事
項，應認原判決有撤銷發回更審之原因。
據上論結，應依刑事訴訟法第三百九十七條、第四百零一條，判
決如主文。
中    華    民    國  九十七  年    一    月   十八   日
                      最高法院刑事第八庭
                          審判長法官  洪  清  江
                                法官  石  木  欽
                                法官  韓  金  秀
                                法官  陳  晴  教
                                法官  賴  忠  星
      本件正本證明與原本無異
                                      書  記  官
中    華    民    國  九十七  年    一    月  二十八  日
                                                      Ｑ


司法院資訊處製作；財團法人民間司法改革基金會備份。
